【裁判字號】    98,家聲,275
【裁判日期】    980731
【裁判案由】    變更子女姓氏
【裁判全文】
臺灣高雄地方法院民事裁定            98年度家聲字第275號
聲  請  人  甲○○
上聲請人請求變更子女姓氏事件，本院裁定如下：
  主  文
聲請駁回。
程序費用新臺幣壹仟元由聲請人負擔。
  理  由
一、本件聲請意旨略以：聲請人因父母未婚，於民國49年2 月6
    日出生，從母姓後入學前改從父姓，然聲請人實由母親扶養
    長大成人，並一再叮嚀聲請人需負責外公許泉香火延續，是
    為正視教育聲請人之後代子孫，不使其疑惑不解或影響溯祖
    根源之真誠，而有愧於母親扶養之恩，完成其生前之遺願，
    乃提起本件聲請，況倘無法變更回母姓，名正言順，進入家
    族宗祀，認祖歸宗，實屬憾事。為此，爰依民法第1059條第
    5 項第2 款規定，請求變更聲請人之姓氏為母「許」姓等語
    ，
二、按有下列各款情形之一，且有事實足認子女之姓氏對其有不
    利之影響時，父母之一方或子女得請求法院宣告變更子女之
    姓氏為父姓或母姓：(一)父母離婚者。(二)父母之一方或雙方死
    亡者。(三)父母之一方或雙方生死不明滿3 年者。(四)父母之一
    方曾有或現有未盡扶養義務滿2 年者，民法第1059條第5 項
    定有明文。
三、經查，聲請人上開主張，固據其提出聲請人戶籍謄本、許銀
    除戶謄本、林連丁除戶謄本、照片8 幀為證。惟經本院於98
    年7 月28日調查期日訊問聲請人，從父親姓氏對其有何不利
    影響乙節，其陳稱：第一，是教育之問題，目前供奉的祖先
    都是姓許，與目前姓林不同。第二，我阿公實際之奉伺都是
    伊在負責。第三，伊在許氏宗親無法名正言順任祖歸宗云云
    。惟依上開法條之規定，對於子女請求法院宣告變更其姓氏
    者，除須有上開條文所列四款情形外，尚應具備：「有事實
    足認子女之姓氏對其有不利之影響」之要件。聲請人固主張
    若繼續維持現在之「林」姓，不利於其認祖歸宗，惟查，聲
    請人之父林連丁於20多年前死亡，而聲請人自出生以來至今
    已使用「林」姓已近50年，其間未曾因其姓氏未變更而生何
    不利之影響，顯見聲請人從其原本之姓氏並無不利；且所謂
    「認祖歸宗」實係舊時代社會所衍生之概念，雖能表彰我國
    慎終追遠之傳統價值，然卻隱含重男輕女之意，與當今社會
    著重男女平等之價值觀不無齟齬。綜上所述，聲請人維持其
    目前之父姓對其亦無任何不利之影響，則聲請人變更父姓之
    聲請，於法自有未合，應予駁回。
四、依非訟事件法第21條第1 項、第24條第1 項，裁定如主文。
中    華    民    國    98    年    7     月    31    日
                  家事法庭法  官  何清富
正本係照原本作成。
如不服本裁定，應於送達後10日內，向本院提出抗告狀，並繳納
裁判費新台幣1,000 元。
中    華    民    國    98    年    7     月    31    日
                          書記官  葉彥伶


司法院資訊處製作；財團法人民間司法改革基金會備份。
